【裁判字號】    98,聲再,125
【裁判日期】    981214
【裁判案由】    傷害致死
【裁判全文】
臺灣高等法院臺南分院刑事裁定         98年度聲再字第125號
再審聲請人
即受判決人  甲○○
                    現於臺灣嘉義監獄另案執行中
上列聲請人因傷害致人於死案件，對於最高法院97年度台上字第
2347號中華民國97年5月30日確定判決（本院案號：96年度上更
(一)字第382號，起訴案號：臺灣嘉義地方法院檢察署94年度偵
字第2967、6677號、94年度偵緝字第287號），聲請再審，本院
裁定如下：
    主  文
再審之聲請駁回。
    理  由
一、聲請再審意旨略以：
(一)刑事訴訟法第413條第1項第6款（即現行刑訴法第420條第1
    項第6款）所謂確實之新證據，固非以絕對不需經過調查程
    序為要件，然必須可認為確實足以動搖原確定判決，而為受
    判決人有利之判決為限。又該項證據，事實審法院於判決前
    因未經發現，不及調查斟酌，至其後始行發現者為限。且該
    項證據係指當時已經存在，而發現在後或審判時未經注意之
    證據，且能證明原確定判決所認定之事實為錯誤者始屬相符
    。
(二)本件受判決人即聲請人於臺灣高等法院臺南分院第二審審理
    期間，證人陳佳琪證述及對聲請人有利之證詞，審判筆錄中
    及判決理由欄內未逐一敘明。又更一審發回更審期間，僅出
    一庭，而逕行判決對聲請人欲聲請傳喚證人調查有利證據而
    駁回聲請，稍嫌草率，且僅問：同案被告有無教唆你毆打死
    者，如此判決，豈能令人甘服。此確定之有罪判決，足生影
    響於判決之重要證據漏未審酌。且聲請人毆打葉男成傷，而
    其頭部外傷導致中樞神經損傷之死因觀之，證人陳佳琪業已
    證明非聲請人所為，是原判決認定有本件犯行，實有理由不
    備之違誤，且葉男送往財團法人長庚紀念醫院嘉義分院延至
    93 年12月12日上午5時55分分許死亡，其死亡原因究竟為不
    治死亡？亦或是家屬簽署放棄急救同意書而死亡？兩者相差
    甚鉅！前者為傷害致死無誤，後者為第三人造成死亡原因，
    其死亡與受判決人無因果關係，此乃本件案件重要證據之一
    ，足以影響本件判決，是以此項為新證據，為再審理由。
(三)殺人致死之兇器何在，致命傷何者所為？倘若呈堂之證物中
    沒有此兇器之存在，則判決是否流於草率敷衍，此一重要關
    鍵證據，從不追查兇器何在？何人下手？致命傷痕究竟是何
    兇器所為？是圓形或方形木棒所擊？此並非聲請人強辯，係
    乃就事實所提呈之合理懷疑，綜上，爰引刑訴法第413條聲
    請再審云云。
二、按有罪之判決確定後，因發現確實之新證據，足認受有罪判
    決之人應受無罪、免訴、免刑或輕於原判決所認罪名之判決
    者，為受判決人之利益，得聲請再審。刑事訴訟法第420 條
    第1項第6款定有明文。又刑事訴訟法第420條第1項第6款所
    謂「發現確實之新證據」，係指該證據於事實審法院判決前
    業已存在，為法院、當事人所不知，不及調查斟酌，至其後
    始行發現，且就證據本身形式觀察，固不以絕對不須經過調
    查程序為條件，但必須顯然可認為足以動搖原有罪之確定判
    決，而為受判決人無罪、免訴、免刑或輕於原判決所認罪名
    之判決者為限。亦即該「新證據」須可認為確實具有足以動
    搖原確定判決，而對受判決人為更有利判決之「確實性」外
    ，尚須具備該證據係在事實審法院於判決前已存在，因未經
    發現，不及調查斟酌，或審判時未經注意，至其後始行發現
    之「嶄新性」特質，二者均屬不可或缺，倘若未具備上開「
    確實性」與「嶄新性」二種聲請再審新證據之特性，即不能
    據為聲請再審之原因（最高法院90年度台抗字第71號裁定參
    照）。
三、經查:
(一)關於證人陳佳祺，業於警詢、台灣嘉義地方法院一審、本院
    上訴審及更一審為證述。且本院更一審判決理由欄壹、證據
    能力部分、三，已敘明證人陳佳琪於警詢中所為陳述得為證
    據（見本院96年上更(一)字第382號刑事判決《下稱原確定
    判決》第4頁），並據其於警詢、一審與本院所為之證述，
    核與聲請人即被告甲○○亦自承曾出手毆打被害人之情，而
    認定聲請人確有持木棍毆打被害人之事實。顯見證人陳佳棋
    之證詞，於事實審法院判決前不僅業已存在，且為當事人所
    知悉，並經一、二審法院調查斟酌，顯非刑事訴訟法第420
    條第1項第6款所規定得據為再審之新證據。故聲請人以證人
    陳佳棋所為對聲請人有利之證詞，未經原確定判決逐一敘明
    ，並以此作為再審事由，即有未洽。
(二)至於聲請人謂其於本院更一審審理時聲請有利證據被駁回，
    係指何者？聲請人並未具體敘明。況證據有利與否僅係被告
    主觀之臆測，且該證據既於本院更一審審理時即已存在，自
    非屬未經發現不及調查斟酌，或審判未經注意，至其後始行
    發現之「嶄新性」要件。又所謂「就足以生影響於判決之重
    要證據漏未審酌」之再審事由，乃刑事訴訟法第421條，就
    「不得上訴於第三審之案件，而經第二審確定之有罪判決」
    所為之規定，然本件並非不得上訴第三審之案件，自無該條
    規定之適用。故聲請人以原確定判決就其聲請有利證據駁回
    ，有足生影響於判決之重要證據漏未審酌，並以之聲請再審
    ，亦有未洽。
(三)原確定判決業於理由欄貳、二敘明：「被害人係因遭棍棒等
    器械毆擊頭(腦)部受傷以致死亡」等語(見原確定判決第8-9
    頁)；並於理由欄貳、六(二)敘明:「本件被告甲○○、侯嘉
    南與黃建中、黃坤利基於共同傷害之犯意聯絡，於同一時地
    ，由甲○○、黃坤利分持木棍、角材毆擊葉某，黃建中則與
    侯嘉南出手毆打陳女，有如前述，而被告等人雖均否認曾出
    手毆擊被害人葉某之頭部，且依證人陳女(即陳佳棋)自警詢
    以迄本院審理時之證述，亦未能明確指證究竟係何人下手毆
    擊葉某之頭部，惟被害人葉某確係遭被告甲○○、黃坤利二
    人以器械重擊頭部以致傷及中樞神經不治死亡，有如前述。
    ...即令被告侯嘉南與黃建中並未對被害人葉某下手，惟渠
    等既有意教訓葉某，而與被告甲○○、黃坤利均有共同傷害
    葉某之故意，且對於被告甲○○、黃坤利分持木棍及角材猛
    力毆打被害人葉某頭部，可能發生之死亡結果，在客觀情形
    上亦應均能預見，【無論葉某頭部中樞神經之傷害係共犯中
    何人所為】，被告二人與黃建中、黃坤利相互利用他人行為
    以達傷害犯行目的，本即在渠等共同犯意聯絡之範圍內，則
    被害人葉某因「頭部外傷導致中樞神經損傷死亡」之結果，
    在被告等共犯間均應同負全部之責，並無分別何部之傷孰為
    下手人或有無親自下手必要（參照前揭最高法院27上字第75
    5號判例）」等語(見原確定判決第16頁)。足見，原確定判
    決已就聲請人縱未直接傷及被害人頭部造成被害人中樞神經
    之致命傷害，仍無解於其共同傷害被害人致死之犯行，敘明
    其認定理由。則聲請人猶以其雖毆打葉男成傷，但被害人頭
    部外傷導致中樞神經損傷之死因非聲請人所為，原判決認定
    被告有本件犯行，有理由不備之違法云云，自非可採，聲請
    人以此為由聲請再審，亦屬無據。
(四)又本件被害人係因「頭部外傷導致中樞神經損傷」延至93年
    12月12日上午5時50分許不治死亡，業經原確定判決認定在
    案。至家屬有無簽署放棄急救同意書，乃被害人於傷重瀕死
    之際所為之人道考量。殊不論被害人家屬有無放棄急救，均
    無礙於被害人因本件被告等傷害致死結果之發生。且聲請人
    並未提出任何足以證明被害人有因其他原因死亡之新證據，
    則其以此謂為再審理由之證據，亦非有據。
(五)至本件雖未扣得被告等傷害被害人致死之兇器。然原確定判
    決已於理由欄三(五)敘明:「至於本案雖未扣得任何木棒、
    角材或鐵鏟等兇器，惟案發時留存於現場之斷裂土鏟及現場
    物品均已丟棄，另滅火器已於94年3月新購掛置等情，業據
    證人即屋主唐子端、該處大樓主任委員鄭美華於警詢時供述
    明確（見原審卷第69、82頁），並有嘉義縣警察局水上分局
    所攝照片6幀在卷可參（見原審卷第84-86頁），惟此尚無礙
    於本院前開事實之認定。」等語(見原確定判決第12頁)。足
    見，原確定判決已敘明兇器未扣案並無礙於犯罪事實認定之
    理由。則聲請人以本件未扣得兇器為由，聲請再審，亦非有
    理。
四、綜上所述，聲請人之聲請及所提證據，於原確定判決法院審
    理判決前即已存在，且業經本院前審調查審理斟酌，並依自
    由心證說明其取捨之理由，並不符合聲請再審新證據應具「
    嶄新性」之特質，即與刑事訴訟法第420條第1項第6款所規
    定聲請再審之要件不合。從而，揆諸前揭法條、裁判說明，
    本件再審之聲請，為無理由，應予駁回。
五、據上論斷，依刑事訴訟法第434條第1項，裁定如主文。
中    華    民    國    98    年    12    月    14    日
                  刑事第六庭  審判長法  官  董武全
                                    法  官  沈揚仁
                                    法  官  賴純慧
以上正本證明與原本無異。
如不服本裁定，應於收受本裁定後五日內向本院提出抗告狀。
                                    書記官  馬愛君
中    華    民    國    98    年    12    月    14    日


司法院資訊處製作；財團法人民間司法改革基金會備份。
